臺灣新竹地方法院刑事判決　　　　　　　　　　　　　　　九十一年度訴字第六號
　　公　訴　人　臺灣新竹地方法院檢察署檢察官
　　被　　　告　甲○○
　　選任辯護人　王鵬瑜
右列被告因強盜案件，經檢察官提起公訴( 九十年度偵字第六七七○號 )，本院判決
如左：
    主  文
甲○○竊盜，處拘役肆拾日，如易科罰金，以佰元折算壹日。
    事  實
一、甲○○意圖為自己不法之所有，於民國九十年十一月十七日十七時五十分許( 起
    訴書誤載為十七時十八分許 )，在新竹市○○路二八號大眾唱片行，徒手竊取價
    格共計新臺幣一千一百十四元之「老鷹合唱團」ＣＤ、「披頭四合唱團精選輯１
    」ＣＤ、「披頭四合唱團精選輯２」ＣＤ三片，得手後再藏放在其所穿褲腰處藉
    上衣遮掩攜離大眾唱片行，旋經大眾唱片行店員乙○○發現追出店外，並出手拉
    住甲○○褲腰後面，阻止甲○○脫逃，惟因甲○○試圖掙脫向前逃逸，二人旋在
    新竹市○○路三十之一號前轉彎處一起跌倒，並撞及路旁所停放之機車，嗣經警
    據報趕赴該處將甲○○逮捕，始悉上情。
二、案經新竹市警察局第二分局報請臺灣新竹地方法院檢察署檢察官偵查起訴。
    理  由
一、右開事實，迭據被告甲○○於警訊、偵查及本院審理中均坦承不諱，核與證人乙
    ○○於警訊、偵審中證述大眾唱片行於上開時日遭被告竊取ＣＤ三片情節相符，
    並有贓物認領保管收據一紙附卷可稽，被告上開自白內容應與事實相符，足堪採
    信，本案事證已臻明確，被告竊盜犯行洵堪認定，自應依法予以論罪科刑。
二、公訴意旨另認：被告甲○○竊得上開ＣＤ三片後，經店員乙○○發覺上前追捕，
    詎被告為脫免逮捕，竟當場與乙○○扭打拉扯，造成乙○○右腳踝扭傷( 傷害部
    分未據告訴 )，因認被告涉犯刑法第三百二十九條準強盜罪，惟該條規定其基礎
    行為係竊盜或搶奪之行為人，為防護贓物、脫免逮捕或湮滅罪證，而當場施以強
    暴脅迫，致使其行為之不法內涵與罪責程度，超越基礎行為之竊盜或搶奪，對此
    等行為法律規定用強盜罪之規定，加以處斷。而所謂強暴，謂直接或間接對於人
    之身體施以暴力，壓制被害人之抗拒，或使被害人處於不能抗拒之狀態( 最高法
    院八十二年臺上字第三八四二號判決參照 )，若行為人僅有強力排除猛拖之被動
    行為，尚難認為有積極暴行而達於強暴脅迫之程度( 最高法院四十三年臺上字第
    六七○號判決參照 )。經查，公訴人認被告涉犯準強盜罪嫌，無非係以被害人乙
    ○○於警訊時陳稱：「．．．我發現竊嫌竊得ＣＤ唱片後，我立即追趕出去欲攔
    阻他，該竊嫌在竹市○○路三十之一號前發現我追捕他，就趁機逃跑，我立即上
    前拉住他褲腰處，該竊嫌便與我發生扭打，並且反抗我，因該竊嫌體型狀碩，我
    無法抵抗，便呼叫路人及中央旅社人員協助我報警及逮捕竊嫌，但路人沒有協助
    我，此時適逢巡邏警方人員經過，我便呼叫捉小偷，而該竊嫌立即為警查獲。」
    、偵訊中指述：「我是大眾唱片行店員，他在店裡偷東西被發現後我去追捕他與
    他扭打拉扯間，我的右腳踝扭傷。」等語，及診斷證明書一紙為其主要論據，惟
    經本院通知被害人乙○○到院詳述被告所施予強暴、脅迫手段之細節疑義，其陳
    稱：「那天被告走出店門，被告走前面、我走在後面，在店外面，我跟他說ＣＤ
    沒有結帳，他又繼續往前走，我看到他繼續往前走，我就出手拉被告的褲腰後面
    ，他的褲子有點鬆掉，我不太記得，他有無出手去拉他的褲子。」、「( 問：你
    拉被告褲腰的時候，有無拉住他而沒有讓他繼續往前走？ )答：他有停下來一下
    ，我就看到ＣＤ掉在地上，我跟他講，要他跟我進去店裡一下，因為我的口氣比
    較兇，他就想要跑，我那時候還拉住他的褲腰，他跑沒幾步，他停下來，是因為
    我拉住他，兩個人在彎角的地方撞到機車，我們就跌倒在地上。」、「( 問：跌
    倒在地上後，發生何事？ )答：我叫人家幫我報警，我們店裡的員工也有出來，
    就一起把被告抓住。」、「( 問：你當天追捕被告的過程中，他有無掙脫的情形
    ？ )答：我都一直抓住他褲腰的後面，他都沒有掙脫出去。」、「( 問：被告那
    天，有無反抗？ )答：他都沒有反抗。」、「( 問：被告當天，有無出手把你抓
    住他的手撥開的情形？ )答：沒有。」、「( 問：為何你於警局說，被告跟你發
    生扭打、反抗你，ＣＤ被他拿走？ )答：我不知道被告跑的動作是否算是反抗，
    我認為扭打的意思是撞到機車。」、「( 問：你當天撞到機車是因為被告往前跑
    你抓他的褲腰？ )答：是的。」等語，已就其當日發現被告竊盜犯行後，曾追出
    店外出手拉住被告褲腰後面，阻止被告脫逃，惟因被告仍試圖掙脫，致二人在新
    竹市○○路三十之一號前轉彎處撞及機車跌倒在地等情，予以證述明確，足見被
    告遭乙○○拉住褲腰後面時，雖仍想要向前逃逸，惟被告既未積極地對於被害人
    乙○○之身體施以暴力，即難認被告有對被害人乙○○實施強暴脅迫之行為。又
    被告於警訊及偵查初訊時均堅決否認有與被害人乙○○發生扭打情事，陳述：伊
    被乙○○抓住衣領，伊當時還往前跑在轉彎時兩人一起跌倒撞到路邊機車等語，
    至被告嗣於偵訊時雖稱：伊於乙○○追捕時曾把他手撥開，他可能因此跌倒受傷
    ，伊承認有與乙○○拉扯，因為伊想逃走等語，惟經本院質之被告當日如何撥開
    被害人乙○○之手，據被告陳稱：伊因褲腰後方遭乙○○拉住後，褲子鈕扣掉了
    ，所以伊就出手把褲腰提起來，又因伊覺得乙○○想從後面打伊，乃將拉褲子的
    右手胳臂提起來，擋住乙○○的手，並無再往後撥開他的手等語，則被告當日究
    有無出手撥開被害人乙○○之追捕行徑，要非無疑，參之被害人乙○○亦稱其已
    不記得被告當日究有無出手撥開其手臂等語，則被告縱有強力排除猛拖之被動行
    為，揆之上開說明，尚難認此即係積極暴行而達於強暴脅迫之程度。再者，被害
    人乙○○當日追捕被告過程期間，因不慎在轉彎處跌倒撞及路旁機車，受有右腳
    踝扭傷之傷害等情，既據被害人乙○○陳述明確，且有診斷證明書一紙附卷可稽
    ，則衡之常情，被告無論身高、體重均較被害人乙○○為孔武高大，如被告確有
    對被害人乙○○實施強暴行為，被害人乙○○應無僅受有腳踝扭傷之傷害，益見
    被害人乙○○所受之傷害應非係被告主動所造成。況被告事後為被害人乙○○拉
    住褲腰後側時，既未能掙脫被害人乙○○之控制，猶與被害人乙○○雙雙在新竹
    市○○路三十之一號前轉彎處跌倒在地，旋為警在該處逮捕在案，則被告如有對
    被害人乙○○施以強暴脅迫之舉，衡情應無不能脫免被害人乙○○追捕情事，亦
    足認被告應無意要對被害人乙○○施強暴脅迫之行為，綜上，本院認被害人乙○
    ○所受之傷害，尚非被告主動所為，而有壓制被害人乙○○之抗拒或使被害人處
    於不能抗拒之狀態，而被告之消極不想被逮捕而甩開後面追趕之人之被動行為，
    尚難認係屬積極暴行而達於強暴脅迫之程度，是尚不能認被告有何主動直接或間
    接施以強暴脅迫之行為，自與刑法第三百二十九條之構成要件有間。
三、核被告甲○○所為，係犯刑法第三百二十條第一項之竊盜罪。公訴人認被告係犯
    刑法第三百二十九條之準盜匪罪，尚有未合，起訴法條應予變更。爰審酌被告素
    行、行竊之動機、目的、行竊所用手段、竊得財物之價值尚輕、所生危害、犯後
    態度等一切情狀，量處如主文所示之刑，並諭知易科罰金之折算標準。
據上論斷，應依刑事訴訟法第二百九十九條第一項前段、第三百條，刑法第三百二十
條第一項、第四十一條第一項前段、罰金罰鍰提高標準條例第一條前段、第二條，判
決如主文。
本案經檢察官林佳穎到庭執行職務。
中      華      民      國    九十一    年      四      月     三十     日
                                  臺灣新竹地方法院刑事第一庭
                                      法  官  王佳惠
右正本證明與原本無異。
如不服本判決，應於判決送達後十日內向本院提出上訴狀( 應附繕本 )，上訴於臺灣
高等法院。
                                      書記官  江靜玲
中      華      民      國    九十一    年      五      月       一     日
附錄本案論罪科刑之主要法條：刑法第三百二十條第一項。
意圖為自己或第三人不法之所有，而竊取他人之動產者，為竊盜罪，處五年以下有期
徒刑、拘役或五百元以下罰金。
